臺北高等行政法院裁定　　　　　　　　　　　　　　九十二年度訴字第三○○七號
　　　　　　　　　　　　　　　.
　　原　　　告　甲○○
　　被　　　告　銓敘部
　　代　表　人　乙○○部長）.
　　訴訟代理人　丁○○
　　　　　　　　丙○○
　　　　　　　　戊○○
右當事人間因任用事件，原告不服公務人員保障暨培訓委員會中華民國九十二年四月
二十二日九二公審決字第○○五六號再復審決定，提起行政訴訟。本院裁定如左：
    主　文
原告之訴駁回。
訴訟費用由原告負擔。
    理　由
一、本件訴訟程序進行中，被告之代表人已由吳容明變更為乙○○，並有總統九十三
    年六月十五日華總一禮字第○九三一○○二一五二一號令在卷可按，茲由新任代
    表人具狀聲明承受訴訟，核無不合，應予准許。
二、按行政訴訟法第四條第一項規定：「人民因中央或地方機關之違法行政處分，認
    為損害其權利或法律上之利益，經依訴願法提起訴願而不服其決定，或提起訴願
    逾三個月不為決定，或延長訴願決定期間逾二個月不為決定者，得向高等行政法
    院提起撤銷訴訟。」第五條規定：「人民因中央或地方機關對其依法申請之案件
    ，於法令所定期間內應作為而不作為，認為其權利或法律上利益受損害者，經依
    訴願程序後，得向高等行政法院提起請求該機關應為行政處分或為特定內容之行
    政處分之訴訟；同條第二項規定：人民因中央或地方機關對其依法申請之案件，
    予以駁回，認為其權利或法律上利益受違法損害者，經依訴願程序後，得向高等
    行政法院提起請求該機關應為行政處分或應為特定內容之行政處分之訴訟。」，
    茲所稱依法申請之案件，須以有法律之明文規定者為限，且所謂行政處分，依行
    政程序法第九十二條第一項及訴願法第三條第一項規定係指中央或地方機關就公
    法上具體事件所為之決定或其他公權力措施而對外直接發生法律效果之單方行政
    行為而言。是雖行政機關之行為，而未對外發生法律效果者，例如機關內各單位
    間之會簽意見，或機關與機關間交換意見之行文，均應排除於行政處分之外。職
    是非屬行政訴訟法第五條所稱之「依法申請之案件」，且亦無應於法令所定期間
    內應作為而不作為，或對於原告依法申請之案件予以駁回之情事，揆諸首揭之說
    明，如原告仍提起撤銷訴訟或課予義務訴訟，均屬起訴不備要件。再按原告之訴
    ，有起訴不合程式或不備其他要件者，行政法院應以裁定駁回之，行政訴訟法第
    一百零七條第一項第十款均亦有明文。
三、本件原告起訴意旨略以：原告現任嘉義市政府人事室課員，前經被告審定合格實
    授敘薦任第六職等年功俸二級四七五俸點，至民國（下同）九十一年考績晉敘薦
    任第六職等年功俸三級四九○俸點，歷任臺灣省立嘉義醫院人事室助理員、行政
    院衛生署嘉義醫院人事室助理員、課員以及嘉義市消防局人事室課員，均經被告
    銓敘審定有案。又原告前參加八十八年度委任公務人員晉升薦任官等訓練合格（
    八十八年六月九日為訓練成績合格生效日），經行政院衛生署人事室令派代薦任
    第六職等助理員，並自八十八年十二月二日生效；嗣該室以八十九年十一月六日
    衛署人室字第○八九Ｌ○○○三九一號函送原告所占該署嘉義醫院人事室Ａ一○
    ○○二○助理員職務之機關名稱、代號、職務編號、所在單位、官職等異動表，
    擬將該職務由原列「委任第四職等至第五職等」異動為「委任第四職等至第五職
    等或薦任第六職等」，被告以其無相關法源依據，爰以八十九年十一月二十七日
    八九法三字第一九六六三七八號函請重行核議。嗣原告不服被告上開函復內容，
    分別提起復審、再復審，均經駁回在案。茲行政院衛生署人事室九十一年三月二
    十二日衛署人室字第○九一Ｌ○○○五六六號函，復以維護原告權益為由，再次
    辦理原臺灣省立嘉義醫院人事室原告所占Ａ一○○○二○助理員調整官等職等職
    務歸系註銷表、職務歸系表，並溯自八十八年六月九日生效，案經被告以九十一
    年四月十日部法三字第○九一二一二八六四二號函復（下稱系爭復函）該室，未
    予同意辦理。原告不服被告上開函復內容，於九十一年五月十四日致函被告部長
    ，復經被告九十一年六月十四日部法三字第○九一二一四八○四一號書函，仍為
    相同結果之函復。原告不服，爰於九十一年七月十三日向公務人員保障暨培訓委
    員會提請再復審，該會依公務人員保障法相關規定於同年月十九日以公保字第九
    一○四二四六號書函移由被告改以復審案受理。經被告同年十一月二十九日部復
    決字第五七四號復審決定（下稱復審決定）駁回，原告仍不服，向該會提起再復
    審，嗣經該會於九十二年四月二十二日九二公審決字第○○五六號再復審決定（
    下稱再復審決定），提起行政訴訟，訴請撤銷再復審決定、復審決定及系爭復函
    均撤銷，並判命被告准許原告溯自八十八年六月九日起，補辦原前臺灣省立嘉義
    醫院人事室原告所占Ａ一○○○二○人事助理員歸系註銷，並重新辦理歸系云云
    。
四、公務人員任用法第七條規定：「各機關對組織法規所定之職務，應賦予一定範圍
    之工作項目、適當之工作量及明確之工作權責，並訂定職務說明書，以為該職務
    人員工作指派及考核之依據。」第八條規定：「各機關組織法規所定之職務，應
    依職系說明書歸入適當之職糸，列表送銓敘部核備。」公務人員任用法施行細則
    第七條（九十一年一月二十九日修正前為第六條）規定：「本法第八條所稱依職
    系說明書歸入適當之職系，指各機關之職務應就職務說明書所定之業務性質，依
    職系說明書及其他有關規定，分別歸入適當之職系。職務歸系辦法，由銓敘部定
    之。」再按職務歸系辦法第二條規定：「各機關組織法規所定之職務，應由歸系
    機關或受委任歸系機關就職務說明書所定之工作性質，依職系說明書及其他有關
    規定歸入適當職系，並製作職務歸系表一式二份送銓敘部核備，同時副知職務所
    在機關。前項所稱歸系機關為國民大會、總統府、五院、國家安全會議、各部（
    會、處、局、署暨同層級機關）、直轄市政府、直轄市議會、省政府、省諮議會
    、縣（市）政府及縣（市）議會。前項歸系機關得委任所屬一級機關辦理職務歸
    系。受委任歸系機關依第一項規定製作職務歸系表送銓敘部核備時，應副知歸系
    機關。前項委任情形，歸系機關應副知銓敘部。」第六條規定：「銓敘部如認為
    歸系機關或受委任歸系機關所送職務歸系欠妥時，應通知歸系機關或受委任歸系
    機關重行核議，並副知職務所在機關。」第七條規定：「各機關對所屬職務歸系
    如有異議，應於接到職務歸系通知後，敘明事實及理由，並檢附有關資料，依行
    政程序向原核定之歸系機關或受委任歸系機關申請復核。歸系機關或受委任歸系
    機關對於申請復核案件如變更其職系，應依第二條規定程序辦理。銓敘部對是項
    變更歸系認為欠妥時，應依第六條之規定辦理。」第八條規定：「機關於其組織
    法律修正生效或組織規程修正經考試院核備後，如須配合辦理職務歸系調整或註
    銷者，應於三十日內，依規定辦理職務歸系調整或註銷。但確有特殊情形未能依
    限辦理者，應報經銓敘部核准延長。職務歸系後，如其工作性質有變動時，應報
    由歸系機關或受委任歸系機關依第二條規定程序調整之。職務歸系後，如僅機關
    名稱、代號、職務編號或所在單位變動者，得依第二條規定程序報送異動表，毋
    須檢送職務歸系表、職務說明書。職務歸系後，如已無設置之必要，應依第二條
    規定程序報送職務歸系註銷表。：：：」由以上規定可知，將組織法規所定之職
    務歸入適當之職系，並將之列表送被告核備，事屬行政機關之職權，被告如認為
    所送職務歸系欠妥時，應通知重行核議，而各機關對上開通知有異議時，應依上
    開職務歸系辦法第六條以下之規定辦理，易言之，公務人員依法並無申請職務歸
    系之請求權，被告依法亦無應作為之義務，故行政機關依職權就職務歸系列表送
    被告核備之行文及被告所為通知重行核議之函復，均係行政機關間依法令規定交
    換意見之行文，未對於公務人員之權益直接發生法律效果，公務人員尚不得就性
    質上非屬行政處分之被告所為重行核議之通知，提起行政訴訟請求撤銷，更不得
    請求行政法院判命行政機關作成關於歸系之註銷及重新辦理之行政處分。
五、綜上所述，遍觀公務人員任用法、公務人員保障法或其他法律均無明文規定原告
    有為本件申請之權利，且被告作成系爭復函前，原告亦未向被告提出任何之申請
    ；又原告於九十一年五月十四日致函被告部長請其主持公道，嗣經被告於九十一
    年六月十四日部法三字第○九一二一四八○四一號書函答復原告以尚難同意所請
    等語，其性質上亦僅屬行政機關對人民陳情案件之處理，均非對於原告依法申請
    之案件予以駁回之行政處分，亦非被告對於公法上具體事件所為對原告直接發生
    何法律效果之單方行政行為，依首揭之說明，原告無論依行政訴訟法第五條之規
    定提起課予義務訴訟或第四條提起撤銷訴訟，其起訴均不備該二種類訴訟之要件
    ，爰以裁定駁回其起訴。
六、依行政訴訟法第一百零七條第一項第十款、第一百零四條、民事訴訟法第九十五
    條、第七十八條，裁定如主文。
中　　華　　民　　國　　九十三　　　年　　　九　　　　月　　　二　　　　日
                 臺 北 高 等 行 政 法 院   第 四 庭
                                審 判 長 法  官　王　立　杰
                                         法  官　胡  方  新
                                         法  官　王　碧　芳
右為正本係照原本做成。
如不服本裁定，應於送達後十日內，向本院提出抗告狀（須按他造人數附繕本）。
中　　　華　　　民　　　國　　九十三　　年　　　九　　　月　　　二　　　日
                                         法院書記官 鄭 聚 恩
